【裁判字號】    92,上訴,1100
【裁判日期】    920507
【裁判案由】    搶奪等
【裁判全文】
臺灣高等法院刑事判決                          九十二年度上訴字第一一００號
    上  訴  人  台灣台北地方法院檢察署檢察官
    上  訴  人
    即  被  告  丁○○
右上訴人，因被告竊盜等案件，不服臺灣臺北地方法院，九十一年度訴字第一二八二
號，中華民國九十二年二月十一日第一審判決（起訴案號：臺灣臺北地方法院檢察署
九十一年度偵緝字第一二七二號），提起上訴，本院判決如左：
    主  文
上訴駁回。
    事  實
一、丁○○曾於民國七十七年間因恐嚇案件，經臺灣台北地方法院判處有期徒刑九月
    確定，與軍事審判判處有期徒刑三年確定之逃亡案件，定應執行有期徒刑三年六
    月，於八十二年七月三十日假釋出監，嗣假釋經撤銷，又於八十四年間因傷害案
    件，經臺灣台北地方法院判決，二罪應執行有期徒刑七月，如易科罰金以三百元
    折算一日，嗣上開撤銷假釋之殘刑與傷害、偽造印文之刑接續執行，於八十六年
    二月十八日假釋出監，八十六年十月二十一日縮刑期滿執行完畢，詎猶不知悔改
    ，仍為左列犯行：
  (1)丁○○於九十年四月二十九日晚間十一時許，搭乘丙○○所駕駛之車牌號碼Ｅ四
    ─二九一號營業小客車抵達台北縣新店市○○路、百忍街口時，因車資糾紛，竟
    於下車後，基於損壞他人之物之犯意，持不能證明係其所有之不明物體，砸損上
    開營業小客車前方之擋風玻璃，足以生損害於丙○○。
  (2)丁○○於九十一年一月十日下午三時許，在台北縣新店市○○路三○一號五樓（
    程綺文同址四樓住處之頂樓加蓋）處，另行起意，基於損壞他人之物之犯意，接
    續以其所有之剪刀剪斷程綺文住處之電視天線及電線，又以不能證明係其所有之
    鐵棍敲破該處窗戶之玻璃，足以生損害於程綺文。
  (3)丁○○於九十一年三月七日下午四時十五分許，在台北縣新店市○○路三二三號
    之聯強電信聯盟，向該店負責人己○○表示欲購買行動電話，嗣己○○離開放置
    行動電話之玻璃展示櫃至後方接聽電話時，丁○○見有機可趁，竟意圖為自己不
    法之所有，伸手進上開玻璃展示櫃內，竊取行動電話一支，得手後隨即離去。
  (4)丁○○意圖為自己不法之所有，另行基於概括犯意，先於九十一年四月十四日
    凌晨四時，在台北縣新店市○○路四八五號前，竊取乙○○所有之車牌號碼ＦＸ
    Ｊ─六七一號重型機車，得手後供己騎乘之用；嗣同年五月二十四日下午三時三
    十分許，在台北縣新店市○○街十一號前，為警查獲。又本於同前之犯意，於
    九十一年四月十五日凌晨一時許，在台北縣新店市○○路二四一號前之停車格，
    以自備之鑰匙，插入江素玉所有由甲○○管領使用之車牌號碼七Ｂ─九○一一號
    自小客車之左前方車門鑰匙孔，欲竊取該車，然未得手之際，為巡邏之員警當場
    查獲。
二、案經丙○○、程綺文、己○○、乙○○、甲○○訴由台北縣政府警察局新店分局
    報告台灣台北地方法院檢察署檢察官偵查起訴。
    理  由
一、訊據上訴人即被告丁○○除對右揭時地毀損程綺文住處之電視天線、電線及該處
    窗戶之玻璃之事實，供承不諱外，餘均否認之，辯稱：伊與告訴人丙○○雖有車
    資糾紛，但並未砸毀計程車之擋風玻璃，反遭對方多人毆傷；伊未竊取告訴人己○○店內之行動電話，伊當天是拿手機去修理，未竊取手機；乙○○失竊之ＦＸ
    Ｊ─六七一號重型機車係戊○○借其使用；甲○○之自小客車與伊欲移之車輛同
    型，顏色又一樣，是移錯車，並未竊取小客車等語。
二、經查：(1)被告丁○○於前揭時間，搭乘告訴人丙○○所駕駛之營業小客車抵達台
    北縣新店市○○路、百忍街口時，因車資糾紛，於下車後，砸損該營業小客車前
    方之擋風玻璃等事實，業據告訴人丙○○於警訊及偵查中指訴綦詳，並有車損照
    片十三幀附卷足憑，是被告所辯未有毀損犯行，顯不足採。至被告所辯其遭對方
    很多人毆打成傷云云，並提出財團法人天主教耕莘醫院診斷證明書為據；然被告
    縱遭他人毆打，亦係其毀損上開車輛玻璃後發生之另一事實，並不影響被告前揭
    毀損犯行之成立。(2)被告無故於前揭時、地，以剪刀剪斷程綺文住處之電視天線
    及電線，又以鐵棍敲破該處窗戶之玻璃等事實，業據告訴人程綺文於警訊時指訴
    綦詳，並有現場照片七幀附卷足憑，及被告所有之剪刀扣案可證，被告於偵審時
    亦自承係剪刀剪斷電視天線、電線及持「鐵棍」敲破玻璃等語，被告此部分犯行
    ，已堪認定。(3)被告於上開時、地，向告訴人己○○表示欲購買行動電話，嗣己○○離開放置行動電話之玻璃展示櫃至後方接聽電話時，丁○○見有機可趁，伸
    手進該玻璃展示櫃內，取走行動電話一支等事實，業據告訴人己○○於警訊及偵
    審中指訴綦詳，並有台北縣警察局贓物認領保管單一紙、聯強電信之現場錄影帶
    翻拍照片十七幀附卷可稽，被告否認行竊，殊無可採。(4)被告矢口否認有何連續
    竊取告訴人乙○○所有之車牌號碼ＦＸＪ─六七一號重型機車及竊取告訴人甲○○管領使用之車牌號碼七Ｂ─九０一一號自小客車未遂之犯行，惟(一)被告於警訊
    時先稱：是「阿鴻」將上開機車借其使用云云（見九十一年偵字第一八二八二號
    卷第六頁背面），嗣於偵查中又稱：是「戊○○」將上開機車借其使用，戊○○
    的綽號為「眼鏡仔」云云（見九十一年偵緝字第一二七二號卷第十三頁背面），
    被告就係何人將上開機車借其使用，前後供詞不一致，已難信其所辯係戊○○借
    其使用係屬實在。況本院調閱戊○○所涉竊盜等相關案件之起訴書、判決書（台
    北地檢八十九年偵字第一二五四七號即台北地院九十年訴字第五五二號竊盜等案
    ，台北地檢九十一年偵字第七三七０號竊盜案件、台北地檢九十一年偵字第一一
    五三八號即台北地院簡字第二六０八號贓物案件、台北地檢九十二年偵字第九三
    七、九五八、一六一五、一八九三、二一０三、二五二０號竊盜等案件），戊○○並無阿鴻或眼鏡仔之綽號，亦無竊取或收贓ＦＸＪ─六七一號機車之犯罪事實
    ，自無可能將該機車借與被告使用情事，而被告確係騎乘該乙○○失竊之機車於
    九十一年五月二十四日下午三時三十分許，在台北縣新店市○○街十一號前為警
    查獲除據其供承外，尚有告訴人乙○○於警訊及偵查中指訴失竊情形綦詳，並有
    台北縣警察局贓物認領保管單一紙、車輛竊盜資料個別查詢報表一份、機車照片
    二幀附卷可稽，及機車鑰匙一支扣案可證，是被告所辯該機車係戊○○借其使用
    ，其未竊取云云，顯係事後卸責之詞，不足採信。（二）又被告以鑰匙插入告訴
    人甲○○上開自小客車之車門鑰匙孔，欲竊取該車，然未得手之際，為巡邏之員
    警當場查獲等事實，業據證人即當場查獲之員警徐永立於原審審理時證述明確，
    並證稱：當天其與主管林志學剛好巡邏至該處，看到被告拿鑰匙插入該部自小客
    車車門鑰匙孔，他本來在開車門，看到其等就走開，其等遂上前加以盤查，被告
    說在找自己的車，其等有查證他所說的車是哪一輛，但他說不出到底哪一輛是他
    的，故認被告涉嫌竊車，將被告帶回警局等語（見原審九十二年一月九日筆錄）
    ，且經告訴人甲○○於警訊時指訴綦詳，並有台北縣警察局贓物認領保管單一紙
    、車籍作業系統查詢認可資料一份、上開自小客車鎖匙孔照片一幀附卷可稽，及
    鑰匙一支扣案可證，是被告所辯移錯車云云，亦係事後卸責之詞，不足採信。
三、綜上所述，被告上開所辯顯不足採信，本件事證明確，被告犯行堪予認定。
四、核被告丁○○犯罪事實一(1)、(2)所為，均係犯刑法第三百五十四條之毀損罪；被
    告犯罪事實一(3)、(4)所為，均係犯刑法第三百二十條第一項竊盜罪；被告於犯
    罪事實一(4)部分，著手竊取車輛之際，甫以自備之鑰匙插入上開自小客車車門
    鑰匙孔，正準備打開車門，即為警查獲，屬未遂階段，核其所為係犯刑法第三百
    二十條第一、三項之竊盜未遂罪。被告先後剪斷告訴人程綺文住處之電視天線及
    電線，及敲破該處窗戶之玻璃，係基於同一毀損犯意下之接續行為，僅侵害一法
    益，只論以一罪。另按所謂搶奪係指乘被害人不備，出其不意，遽然使用不法腕
    力，使其不及抗拒，而強加奪取；本案被告下手拿取玻璃展示櫃內行動電話時，
    告訴人己○○雖有目睹，但其斯時正於後方接聽電話，此據告訴人己○○證述明
    確，顯見被告拿取行動電話時，係以和平之手段為之，並未施以不法腕力掠取，
    自屬竊盜，而與搶奪之構成要件有間；又按刑事訴訟法第三百條所謂變更起訴法
    條，係指在不擴張及減縮單一法益及同一被害客體之原訴之原則下，法院得就有
    罪判決，於不妨害基本社會事實之範圍內，得自由認定事實，變更檢察官所引應
    適用之法條而言；是公訴人就前開一(3)事實認屬涉犯刑法第三百二十五條第一項
    之搶奪罪，容有未洽，起訴法條應予變更。被告犯罪事實一(4)、二次犯行，
    時間緊接，所犯構成要件相同，雖有既遂、未遂之分，仍為連續犯，應依刑法第
    五十六條規定，論以較重之竊盜既遂罪，並加重其刑，公訴人認應分論併罰，亦
    有誤會。被告所犯上開四罪，犯意各別，行為互殊，應分論併罰，被告於七十七
    年間因恐嚇案件，經臺灣台北地方法院判處有期徒刑九月確定，與軍事審判判處
    有期徒刑三年確定之逃亡案件，定應執行有期徒刑三年六月，於八十二年七月三
    十日假釋出監，嗣假釋經撤銷，又於八十四年間因傷害案件，經臺灣台北地方法
    院判處有期徒刑五月，如易科罰金以三百元折算一日確定，於八十四年間因偽造
    印文案件，又經台灣板橋地方法院判處有期徒刑四月，如易科罰金以三百元折算
    一日確定，二罪應執行有期徒刑七月，如易科罰金以三百元折算一日，嗣上開撤
    銷假釋之殘刑與傷害、偽造印文之刑接續執行，於八十六年二月十八日假釋出監
    ，八十六年十月二十一日縮刑期滿執行完畢，有台灣高等法院檢察署刑案紀錄簡
    覆表附卷可按，其於五年以內再犯本件最重本刑為有期徒刑以上之罪，為累犯，
    應依刑法第四十七條規定加重其刑。
五、公訴人雖認被告到處作姦犯科，且行蹤不定，為達社會防制之目的，應依刑法第
    九十條第一項，於刑之執行完畢或赦免後，令入勞動場所，強制工作三年；惟按
    有犯罪之習慣或以犯罪為常業或因遊蕩或懶惰成習而有犯罪者，得於刑之執行完
    畢或赦免後，令入勞動場所強制工作，該處分期間為三年以下，刑法第九十條固
    定有明文，然被告犯罪事實一(1)、(2)、(3)均係偶發犯行，顯非基於犯罪之習慣，
    犯罪事實一(4)、犯行雖係連續為之，然僅二件，衡其竊盜之動機、手段、所
    得財物等一切情狀，尚難認其有犯罪之習慣或以犯罪為常業，復無證據證明其因
    遊蕩或懶惰成習而犯罪，爰不併予宣告強制工作，附此敘明。又犯罪事實一(2)部
    分之剪刀一支及犯罪事實一(4)部分之鑰匙一支，均係供被告犯罪所用，且皆為
    其所有，業據被告供明在卷，爰均依刑法第三十八條第一項第二款規定宣告沒收
    。至犯罪事實一(1)部分員警查扣之鋁棒、檳榔刀各一支，非供被告犯罪所用，檳
    榔刀係陳美秀所有，被告又否認鋁棒係其所有；犯罪事實一(2)部分員警查扣之鐵
    棍一支，被告供稱係自其住處內起獲，雖係其所有，然否認係敲破告訴人程綺文
    部分員警查扣之機車鑰匙一支，被告否認係其所有，又無證據證明被告係持該鑰
    匙竊取機車；犯罪事實一(4)部分，除上開沒收之鑰匙一支外，員警另查扣鑰匙
    二支，然被告否認係其所有，又非供該次竊盜所用；又犯罪事實一(1)部分被告持
    以砸損告訴人丙○○營業小客車前方擋風玻璃之不明物體，及犯罪事實一(2)部分
    被告持以敲破告訴人程綺文住處窗戶玻璃所用之鐵棍，均未扣案，被告亦均否認
    係其所有，又無證據證明尚屬存在，是上開物品均不予宣告沒收，併予敘明。
六、原審以被告丁○○罪證明確，依法論科，適用刑法第五十六條、第三百五十四條
    、第三百二十條第一項、第四十七條、第五十一條第五款、第三十八條第一項第
    二款、罰金罰鍰提高標準條例，審酌被告之素行，犯罪動機、目的、手段、知識
    程度、犯罪所生危害，並犯罪後態度等一切情狀，損壞他人之物，足以生損害於
    他人，累犯，處有期徒刑月；又損壞他人之物，足以生損害於他人，累犯，處
    有期徒刑月，剪刀壹支沒收；又竊盜，累犯，處有期徒刑陸月；又連續竊盜，
    累犯，處有期徒刑捌月，鑰匙壹支沒收；併已判決確定之過失傷害人部分，定應
    執行有期徒刑壹年陸月，剪刀壹支、鑰匙壹支均沒收。經核認事用法，俱無違誤
    ，量刑亦妥適，被告上訴意旨仍執陳詞否認犯罪，難認有理由，應予駁回。
七、公訴意旨另以：
  (1)被告丁○○於九十年四月二十九日晚間十一時許，搭乘丙○○所駕駛之車牌號碼
    Ｅ四─二九一號營業小客車抵達台北縣新店市○○路、百忍街口時，因車資糾紛
    ，竟於下車後，隨即至附近的檳榔攤，取得檳榔刀，以持刀欲砍之勢，恐嚇告訴
    人丙○○，致丙○○陷於恐懼而逃跑，因認被告涉犯刑法第三百零五條之恐嚇罪
    嫌。
  (2)按犯罪事實應依證據認定之，無證據不得推定其犯罪事實；又不能證明被告犯罪
    者，應諭知無罪之判決，刑事訴訟法第一百五十四條、第三百零一條第一項分別
    定有明文。
  (3)公訴人認被告涉有右揭恐嚇犯行，無非以告訴人丙○○之指訴，為其論據。訊據
    被告堅決否認有何恐嚇之犯行，辯稱：其未至檳榔攤拿取檳榔刀恐嚇告訴人丙○○等語。
  (4)經查，證人即於案發現場經營檳榔攤之陳美秀於偵查中證稱：其只記得計程車司
    機吵架，有很多駕駛圍著檳榔攤，其中有一人拿走檳榔刀，說這是證物要作證之
    前沒有人搶過其的檳榔刀，拿刀的人是誰，其沒有印象，只知是計程車駕駛等語
    員陳坤銘於偵查中證稱：其到現場時，沒看到打架，也沒見到檳榔刀，是計程車
    駕駛（丙○○）說丁○○有拿檳榔刀恐嚇，就由某位駕駛取出檳榔刀等語（見同
    上偵查卷第二十六頁）；且復無其他證據足認被告確有至檳榔攤拿取檳榔刀作勢
    欲砍告訴人，尚難僅憑告訴人丙○○單一指訴，遽認被告有恐嚇犯行，是被告此
    部分所辯，堪予採信。此外，復查無其他積極證據足認被告有何恐嚇之犯行，既
    不能證明被告犯罪，原審依首揭說明，為被告無罪之諭知，經核於法並無違誤。
  (5)公訴人上訴意旨徒以被告丁○○恐嚇被害人丙○○部分之犯情，業經丙○○指訴
    明確為論據，置有無其他佐證於不論，已難認為適法之上訴理由，況查卷證，被
    害人於警訊之初供稱乘客（即指丁○○）要下車，打開車門後便自行離去，我開
    口要車資，他不但不給車費，還到檳榔攤拿檳榔刀追我，待他追不成時便返回下
    車處拿東西砸毀我的計程車擋風玻璃，微論拿檳榔刀追殺已為被告所否認，並經
    證人陳美秀結證在卷，已徵被害人指訴非實，縱被告有追打被害人，但始終並無
    出惡言，此觀諸卷內筆錄所載即明，自難以告訴人片面之指訴論罪，公訴人就此
    部分上訴，難認有理由，應予駁回。
據上論斷，應依刑事訴訟法第三百六十八條，判決如主文。
本案經檢察官施慶堂到庭執行職務。
中      華      民      國    九十二    年      五      月      七      日
                              臺灣高等法院刑事第三庭
                                  審判長法  官  張  連  財
                                        法  官  張  傳  栗
                                        法  官  黃  金  富
右正本證明與原本無異。
檢察官就搶奪部分如不服本判決，應於收受送達後十日內向本院提出上訴書狀，其未
敘述上訴之理由者並得於提起上訴後十日內向本院補提理由書（均須按他造當事人之
人數附繕本）。
被告不得上訴。
                                        書記官  江  采  廷
中      華      民      國    九十二    年      五      月      九      日
附錄：本案論罪科刑法條全文
刑法第三百二十條：
意圖為自己或第三人不法之所有，而竊取他人之動產者，為竊盜罪，處五年以下有期
徒刑、拘役或五百元以下罰金。
意圖為自己或第三人不法之利益，而竊佔他人之不動產者，依前項之規定處斷。
前二項之未遂犯罰之。
刑法第三百五十四條：
毀棄、損壞前二條以外之他人之物或致令不堪用，足以生損害於公眾或他人者，處二
年以下有期徒刑、拘役或五百元以下罰金。


司法院資訊處製作；財團法人民間司法改革基金會備份。
